【裁判字號】    99,訴,1594
【裁判日期】    991230
【裁判案由】    違反毒品危害防制條例
【裁判全文】
臺灣彰化地方法院刑事判決              99年度訴字第1594號
公  訴  人  臺灣彰化地方法院檢察署檢察官
被      告  張世旻
上列被告因毒品危害防制條例案件，經檢察官提起公訴（99年度
毒偵字第2079號），本院改行簡式審判程序，判決如下：
    主  文
張世旻施用第一級毒品，累犯，處有期徒刑壹年。
    事實及理由
一、犯罪事實：
  (一)張世旻前因施用毒品案件，經觀察勒戒後，復經強制戒治，
    於民國（下同）90年10月25日停止執行出監，於90年12月28
    日保護管束期滿未經撤銷戒治，視為執行完畢。又於強制戒
    治執行完畢五年內，91年11月24日起至92年7月16日止，
    連續施用海洛因，經本院92年度訴字第675號判決處有期徒
    刑1年，94年1月1日縮刑執行完畢。又因於94年2月初至94
    年7月15日止，連續施用海洛因，經臺灣高等法院台中分院
    以94年度上訴字第2056號判決處有期徒刑1年2月。又犯竊
    盜罪有期徒刑8月（本院94年度易字第871號判決），又犯
    妨害公務罪有期徒刑4月（本院94年度易字第925號判決），
    上述三罪定應執行刑2年，96年6月28日執行完畢出監
    （構成累犯）。又因犯二次竊盜罪，分經本院96年度易字
    第1924號判決，處有期徒刑3月，又經本院97年度易字第399
    號判決處有期徒刑8月；兩案定應執行刑10月。又於97年4
    月8日施用海洛因，經本院97年度訴字第1625號判決處有期
    徒刑8月。上述兩案接續執行，98年10月18日執行完畢
    出監（構成累犯）。
  (二)張世旻仍不知悔改，基於施用第一級毒品海洛因、第二級毒
    品甲基安非他命之犯意，於99年9月16日中午12時許，在彰
    化縣永靖鄉○○路79號對面鐵皮屋內，以將第一級毒品海洛
    因粉末與第二級品甲基安非他命一同置於注射針筒摻水稀釋
    後注射手臂靜脈血管之方式，施用第一級毒品海洛因、第二
    級毒品甲基安非他命1次。
  (三)嗣為警於99年9月16日下午5時20分許，持臺灣彰化地方法院
    核發之搜索票前往上址進行搜索後，經徵得張世旻同意帶同
    前往彰化縣警察局鹿港分局採集其尿液送驗，檢驗結果呈「
    可待因、嗎啡、甲基安非他命」陽性反應，查悉上情。
二、認定事實所憑之證據及理由：
  (一)被告於本院於警詢、本院審理中之自白。
  (二)彰化縣警察局鹿港分局委託檢驗尿液代號與真實姓名對照認
    證單，證明被告接受採尿送驗之事實。
  (三)詮昕科技股份有限公司濫用藥物尿液檢驗報告書，證明被告
    驗尿呈現「甲基安非他命、可待因、嗎啡」之陽性反應。按
    行政院衛生署管制藥物管理局93年7月16日管檢字第0930006
    199號函示意見：「依據Clark's Analysis of Drugs and
    Poisons一書第三版之記載：...第一級毒品海洛因亦可代謝
    成嗎啡，且海洛因常見含有少量6-乙醯可待因雜質成分，該
    成分可代謝為可待因及嗎啡。...」（參照行政院衛生署管
    制藥品管理局發行「濫用藥物檢驗相關解釋彙編」P.14）故
    可證明被告因施用海洛因而同時檢出「可待因、嗎啡」陽性
    反應。
  (四)不再送觀察勒戒之理由：
    按毒品危害防制條例於92年7月9日修正公布，自93年1月9日
    施行，其中第20條、第23條將施用毒品之刑事處遇程序，區
    分為「初犯」及「五年內再犯」、「五年後再犯」。依其立
    法理由之說明：「初犯」，經觀察、勒戒或強制戒治後，應
    為不起訴處分或不付審理之裁定；經觀察、勒戒或強制戒治
    執行完畢釋放後，「五年內再犯」者，因其再犯率甚高，原
    實施之觀察、勒戒及強制戒治既已無法收其實效，爰依法追
    訴或裁定交付審理。至於經觀察、勒戒或強制戒治執行完畢
    釋放後，「五年後再犯」者，前所實施之觀察、勒戒或強制
    戒治已足以遮斷其施用毒品之毒癮，為期自新及協助其斷除
    毒癮，仍適用「初犯」規定，先經觀察、勒戒或強制戒治之
    程序。從而依修正後之規定，僅限於「初犯」及「五年後再
    犯」二種情形，始應先經觀察、勒戒或強制戒治程序。倘被
    告於五年內已再犯，經依法追訴處罰，縱其第三次（或第三
    次以上）再度施用毒品之時間，在初犯經觀察、勒戒或強制
    戒治執行完畢釋放五年以後，已不合於「五年後再犯」之規
    定，且因已於「五年內再犯」，顯見其再犯率甚高，原實施
    觀察、勒戒或強制戒治，已無法收其實效，即應依該條例第
    10條處罰（最高法院95年度第7次刑事庭會議決議參照）。
    本件被告前因施用毒品案件，經強制戒治後停止出所，已於
    90年12月28日保護管束期滿未經撤銷戒治，視為執行完畢。
    又於強制戒治執行完畢五年內，91年11月24日起至92年7
    月16日止，連續施用海洛因（本院92年度訴字第675號判決
    ）、於94年2月初至94年7月15日止，連續施用海洛因（臺
    灣高等法院台中分院94年度上訴字第2056號判決）、又於
    97年4月8日施用海洛因（本院97年度訴字第1625號判決），
    有卷附臺灣高等法院被告前案紀錄表、判決書附卷可證。被
    告既曾於「五年內再犯」，且經法院判處罪刑確定，其又於
    99年9月16日施用毒品，即非屬該條例第20條第3項所定「五
    年後再犯」之情形，仍應論以毒品危害防制條例第10條第1
    、2項之施用第1、2級毒品罪。
  (五)被告自白核與事實相符，足堪採信。本件事證明確，被告施
    用第一、二級毒品犯行，已可認定。
三、論罪科刑：
  (一)核被告所為，係犯毒品危害防制條例第10條第1、2項之施用
    第一、二級毒品罪。被告持有毒品之低度行為，應為施用之
    高度行為所吸收，不另論罪。又被告於警訊中稱是同時將一
    、二級毒品混合施用，一行為觸犯兩罪名，此一供述別無他
    證據可以推翻，故被告乃一行為同時觸犯二罪名之想像競合
    犯，應以較重罪名之施用第一級毒品罪論處。
  (二)被告有犯罪事實欄內之徒刑執行經過，此有臺灣高等法院被
    告全國前案紀錄表可稽，其受此有期徒刑執行完畢後，五年
    以內故意再犯有期徒刑以上之罪，應依累犯規定，加重其刑
    。
  (三)量刑審酌：被告十餘年來各項前科不斷，素行不良，被告自
    述國中肄業，尚未成家，家中尚有父親，家中以種花為生，
    被告近年來多次出入監獄，卻不知悔悟，一再吸毒沈淪，實
    不可取，及被告犯後坦承犯行，態度尚稱良好等一切因素，
    量處如主文所示之刑，以示懲儆。
四、適用法律：
  (一)刑事訴訟法第273條之1第1項、第310條之2、第454條第1項
    。
  (二)毒品危害防制條例第10條第1、2項、第18條第1項前段。刑
    法第11條前段、第47條第1項、第55條。
本案經檢察官高宏銘到庭執行職務。
中    華    民    國    99    年    12  月     30     日
                  刑事第七庭    法  官  葉明松
以上正本證明與原本無異。
如不服本判決應於收受判決後10日內向本院提出上訴書狀，並應
敘述具體理由；其未敘述上訴理由者，應於上訴期間屆滿後20日
內向本院補提理由書（均須按他造當事人之人數附繕本）「切勿
逕送上級法院」。
中    華    民    國    99    年    12  月    30      日
                                書記官  施秀青
附錄本案論罪法條：
毒品危害防制條例第10條
施用第一級毒品者，處 6 月以上 5 年以下有期徒刑。
施用第二級毒品者，處 3 年以下有期徒刑。

司法院資訊處製作；財團法人民間司法改革基金會備份。
